臺灣臺北地方法院刑事判決　　　　　　　93年度訴字第1740號
公　訴　人　臺灣臺北地方法院檢察署檢察官
被　　　告　丙○○
選任辯護人　鐘炯芳律師
上列被告因違反槍砲彈藥刀械管制條例案件，經檢察官提起公訴
（93年度偵字第20204號），本院判決如下：
    主    文
丙○○未經許可，持有具有殺傷力之改造玩具手槍，處有期徒刑
壹年陸月，併科罰金新臺幣伍萬元，罰金如易服勞役，以新臺幣
玖佰元即銀元佰元折算壹日，緩刑伍年。扣案仿貝瑞塔廠製八
四型具有殺傷力之改造玩具手槍 (含彈匣壹只、槍枝管制編號：
0000000000號）壹支及具殺傷力之土造子彈顆均沒
收。
    事    實
一、丙○○明知具殺傷力之各式手槍及子彈係屬槍砲彈藥刀械管
    制條例第四條第一項第一款及第二款所稱之槍砲、彈藥，非
    經中央主管機關許可不得持有，竟自民國九十三年十月七日
    之不詳時間時起，至當日十六時三十分為警查獲時止，未經
    許可而持有具有殺傷力之改造貝瑞塔玩具手槍（含彈匣一只
    ，槍枝管制編號：0000000000號）一支，與具殺
    傷力之土造子彈四顆（其中一顆土造子彈已因鑑定需要試射
    而擊發）。並於該日十六時三十分，攜帶前揭槍彈並放置於
    皮包內，行經臺北市中山區○○○路四百十三號前，經巡邏
    之員警乙○○與丁○○認其形跡可疑前往盤查其身分時，迨
    丙○○打開皮包欲取出身分證件之際，該二執行盤查職務之
    員警發覺內有前揭槍彈，始行查獲。並扣得具有殺傷力之改
    造貝瑞塔玩具手槍一支，與具殺傷力之土造子彈四顆（其中
    一顆土造子彈已因鑑定需要試射而擊發，故現實上僅餘三顆
    土造子彈）。
二、案經臺北市政府警察局中山分局報告臺灣臺北地方法院檢察
    署檢察官偵查起訴。
    理    由
一、訊據被告丙○○對於上揭時地持有前述改造玩具手槍及土造
    子彈，並經警於九十三年十月七日十六時三十分許，在臺北
    市中山區○○○路四百十三號前查獲一情固予承認，惟矢口
    否認有何未經許可而持有該等槍彈之情，辯稱伊係當日於臺
    北市百齡橋下拾得該等槍彈，本來要將該槍彈送至臺北市政
    府警察局士林分局後港派出所，但因為該後港派出所搬遷，
    所以才先將該等槍彈置於皮包內，並非未經許可而持有該等
    槍彈；而且伊當時已與盤查之警員告知皮包內有槍彈，所以
    應符合自首之要件云云。經查：
  (一)本件被告於九十三年十月七日之不詳時間起，至當日十六時
    三十分為警查獲時止，持有改造貝瑞塔玩具手槍（槍枝管制
    編號：0000000000號）一支，與土造子彈四顆（
    其中一顆土造子彈已因鑑定需要試射而擊發），並於該日十
    六時三十分，將前揭槍彈放置於所攜帶之皮包內，行經臺北
    市中山區○○○路四百十三號前，經警盤查而查獲等情，業
    據證人即當時執行盤查職務員警丁○○及乙○○於本院審理
    中結證明確（分見本院九十四年四月十二日審判筆錄第三頁
    至第四頁及同年五月二十四日審判筆錄第三頁），復有改造
    貝瑞塔玩具手槍一支及土造子彈三顆（原扣案四顆土造子彈
    ，但其中一顆土造子彈已因鑑定需要試射而擊發，是現實上
    僅餘三顆土造子彈）扣案可佐，被告對此亦予承認（見本院
    九十四年五月十四日審判筆錄第十一頁），此情已足認定。
    又該查扣之貝瑞塔玩具手槍一支及土造子彈，經送往具有專
    門鑑定槍彈能力之內政部警政署刑事警察局以性能檢驗法及
    試射法鑑定結果，其中玩具手槍部分認係由仿貝瑞塔廠八四
    型半自動手槍製造之玩具手槍，換裝土造金屬槍管而成之改
    造手槍，機械性能良好，可擊發適用子彈，認具殺傷力；而
    土造子彈部分經取樣一顆試射可擊發，認具殺傷力等情，有
    內政部警政署刑事警察局九十三年十月二十二日刑鑑字第○
    九三○二○五二五三號槍彈鑑定書一份在卷可佐（見臺灣臺
    北地方法院檢察署九十三年度核退字第六三二三號卷第十三
    頁至第十五頁），此情復足認定。
  (二)被告於本院審理中雖辯稱係於臺北市百齡橋下所拾獲，因為
    找不到已經遷移之臺北市政府警察局士林分局後港派出所，
    才將該等槍彈置放於皮包內云云。惟查，本件被告自稱於臺
    北市百齡橋下拾獲扣案槍彈之時間為九十三年十月七日十三
    時許（見臺灣臺北地方法院檢察署九十三年度核退字第六三
    二三號卷第五頁），而其為警查獲之時間為該日十六時三十
    分，已說明如前，此二者時間差距已逾三小時之久，縱被告
    無法至臺北市政府警察局士林分局後港派出所，以臺北市交
    通之便利，實難想像其無法在三小時內尋得其他警政機關以
    為報案；參以本件係身著警察制服之員警乙○○及丁○○二
    人，於執行巡邏職務之際，因被告形跡神情不自在，認為被
    告有可能是通緝犯，方主動前往盤查等情，業據證人即前述
    二警員乙○○與丁○○於本院審理中證述明確（分見本院九
    十四年四月十二日審判筆錄第三頁、同年五月二十四日審判
    筆錄第三頁至第四頁），倘被告確係拾獲扣案槍彈，並在積
    極尋找警察機關以報案中。衡情，被告見有身著警察制服之
    乙○○與丁○○二人，當主動向前並告以拾獲扣案槍彈等情
    ，豈有駐留原地不動迨警察主動前以盤查之理？是其此等所
    辯顯與常理不合，並不足採。
  (三)又被告雖另辯以其應為無罪，縱使有罪，亦符合自首要件云
    云。惟按自首以對於未發覺之罪投案而受裁判為要件，須有
    向該管司法機關自承犯罪而受裁判之事實，始生效力，若無
    受裁判之表示，即與自首之條件不符，最高法院著有五十年
    台上字第六十五號判例可資參照。本件被告係因為員警乙○○與丁○○二人，於執行巡邏職務之際，因被告形跡神情不
    自在，認為被告有可能是通緝犯，方主動前往盤查等情，已
    論述如前。而被告當時雖有支支吾吾表示皮包內有東西要交
    給警察云云，但並未說出口，係員警乙○○與丁○○二人於
    被告打開皮包欲取出身分證件之際，發覺皮包內有本件扣案
    槍彈，方當場逮捕被告等情，亦據證人即當時執行警察職務
    之員警乙○○與丁○○二人於本院審理中證述明確（分見本
    院九十四年四月十二日審判筆錄第四頁、同年五月二十四日
    審判筆錄第三頁）。是由當時客觀狀況觀之，司法警察係先
    懷疑被告犯罪，而且係自行發覺扣案槍彈，亦無被告有向前
    述二司法警察表示欲受裁判之證據，是其所為與自首要件並
    不相當，此點所辯並不足採。
  (四)綜上所述，本件事證明確，被告犯行已堪認定，所辯並不足
    採。
二、被告行為後，槍砲彈藥刀械管制條例第八條規定已於九十四
    年一月二十六日經修正公布，原第十一條條文刪除，並自九
    十四年一月二十八日生效，原第十一條規定：「未經許可，
    製造、販賣或運輸第四條第一項第一款所稱其他可發射金屬
    或子彈具有殺傷力之各式槍砲者，處五年以上有期徒刑，併
    科新臺幣一千萬元以下罰金。未經許可，轉讓、出租或出借
    前項所列槍砲者，處三年以上十年以下有期徒刑，併科新臺
    幣七百萬元以下罰金。意圖供自己或他人犯罪之用，而犯前
    二項之罪者，處無期徒刑或七年以上有期徒刑，併科新臺幣
    一千萬元以下罰金。未經許可，持有、寄藏或意圖販賣而陳
    列第一項所列槍砲者，處一年以上七年以下有期徒刑，併科
    新臺幣七百萬元以下罰金。第一項至第三項之未遂犯罰之。
    」，而修正後之第八條規定：「未經許可，製造、販賣或運
    輸鋼筆槍、瓦斯槍、麻醉槍、獵槍、空氣槍或第四條第一項
    第一款所稱其他可發射金屬或子彈具有殺傷力之各式槍砲者
    ，處無期徒刑或五年以上有期徒刑，併科新台幣一千萬元以
    下罰金。未經許可，轉讓、出租或出借前項所列槍枝者，處
    五年以上有期徒刑，併科新台幣一千萬元以下罰金。意圖供
    自己或他人犯罪之用，而犯前二項之罪者，處無期徒刑或七
    年以上有期徒刑，併科新台幣一千萬元以下罰金。未經許可
    ，持有、寄藏或意圖販賣而陳列第一項所列槍枝者，處三年
    以上十年以下有期徒刑，併科新台幣七百萬元以下罰金。第
    一項至第三項之未遂犯罰之」。被告前揭未經許可持有同條
    例第四條第一項第一款所稱其他可發射子彈具有殺傷力之各
    式槍械犯行，經比較修正後第八條第四項及修正前第十一條
    第四項之規定，修正前第十一條第四項規定之刑罰「處一年
    以上七年以下有期徒刑，併科新臺幣七百萬元以下罰金」較
    修正後第八條第四項規定之刑罰「處三年以上十年以下有期
    徒刑，併科新台幣七百萬元以下罰金。」為輕，爰依刑法第
    二條第一項後段規定，就該部分從對被告有利之修正前槍砲
    彈藥刀械管制條例第十一條第四項規定處斷。是核被告所為
    ，係違反修正前槍砲彈藥刀械管制條例第十一條第四項之未
    經許可持有屬槍砲彈藥刀械管制條例第四條第一款之其他可
    供發射子彈具有殺傷力之槍械罪，與同條例第十二條第四項
    之未經許可持有子彈罪（此部分修正後條文並未變更）。其
    一行為同時觸犯該二罪，係想像競合犯，依刑法第五十五條
    前段規定，應從一重論以未經許可持有槍械罪。爰審酌被告
    所為，對於他人之生命、身體安全已造成嚴重之威脅、危險
    ，形成社會治安及社會秩序之不安與混亂等一切情狀，量處
    如主文所示之刑，並就罰金部分諭知易服勞役之折算標準。
    被告於五年內未曾受有期徒刑以上刑之宣告，有臺灣高等法
    院被告全國前案紀錄表一份在卷可稽，經此教訓，當知所為
    而無虞再犯，因認上開有期徒刑之宣告，已足策其自新，所
    宣告之刑，以暫不執行為適當，併依法諭知緩刑五年，以啟
    向上。另扣案仿貝瑞塔廠製八四型改造玩具手槍 (含彈匣一
    只、槍枝管制編號：0000000000號）一支及土造
    子彈三顆，經具有專門鑑定槍彈能力之內政部警政署刑事警
    察局鑑定結果，確均具殺傷力，已說明如前，均為違禁物，
    應依刑法第三十八條第一項第一款規定宣告沒收。至原另扣
    案土造子彈一顆，因已經鑑定需要而試射擊發，已失其違禁
    物之性質，爰不另為沒收之諭知，併此敘明。
據上論斷，應依刑事訴訟法第二百九十九條第一項前段，修正前
槍砲彈藥刀械管制條例第十一條第四項、槍砲彈藥刀械管制條例
第十二條第四項，刑法第二條第一項後段、第十一條前段、第五
十五條、第四十二條第二項、第七十四條第二款、第三十八條第
一項第一款，罰金罰鍰提高標準條例第二條，現行法規所定貨幣
單位折算新臺幣條例第二條，判決如主文。
本案經檢察官甲○○到庭執行職務
中　　華　　民　　國　　94　　年　　6 　　月　　7 　　日
                  刑事第十四庭審判長法  官  吳靜怡
                                    法  官  孫萍萍
                                    法  官  吳冠霆
上正本證明與原本無異。
如不服本判決，應於判決送達後10日內向本院提出上訴狀（應抄
附繕本）。告訴人或被害人如對於本判決不服者，應具備理由請
求檢察官上訴，其上訴期間之計算係以檢察官收受判決正本之日
期為準。
                                    書記官  楊文祥
中　　華　　民　　國　　94　　年　　6 　　月　　8 　　日
附錄法條：修正前槍砲彈藥刀械管制條例第十一條第四項、修正
          後槍砲彈藥刀械管制條例第十二條第四項
修正前槍砲彈藥刀械管制條例第11條
未經許可製造、販賣或運輸彈藥者，處6月以上5年以下有期徒刑
。
意圖供自己或他人犯罪之用，而犯前項之罪者，處1年以上7年以
下有期徒刑，得併科5萬元以下罰金。
未經許可無故持有，寄藏或意圖販賣而陳列彈藥者，處3年以下
有期徒刑。
第1項及第2項之未遂犯罰之。
修正後槍砲彈藥刀械管制條例第12條
未經許可，製造、販賣或運輸子彈者，處 1 年以上 7 年以下有
期徒刑，併科新台幣 500 萬元以下罰金。
未經許可，轉讓、出租或出借子彈者，處 6 月以上 5 年以下有
期徒刑，併科新台幣 300 萬元以下罰金。
意圖供自己或他人犯罪之用，而犯前二項之罪者，處 3 年以上
10 年以下有期徒刑，併科新台幣 700 萬元以下罰金。
未經許可，持有、寄藏或意圖販賣而陳列子彈者，處 5 年以下有
期徒刑，併科新台幣 300 萬元以下罰金。
第 1 項至第 3 項之未遂犯罰之。
